【裁判字號】    95,選訴,35
【裁判日期】    950831
【裁判案由】    違反公職人員選舉罷免法等
【裁判全文】
臺灣彰化地方法院刑事判決              95年度選訴字第35號
公  訴  人  臺灣彰化地方法院檢察署檢察官
被      告  丑○○
選任辯護人  尤榮福  律師
被      告  辛○○
選任辯護人  張崇哲  律師
            林志銘  律師
被      告  丁○○
選任辯護人  張崇哲  律師
            江彗鈴  律師
            李慶松  律師
被      告  癸○○  54歲民.
選任辯護人  陳隆    律師
被      告  甲○○
            丙○○
            戊○○
            壬○○
            庚○○
            己○○
            乙○
            子○○
上列被告等因違反公職人員選舉罷免法等案件，經檢察官提起公
訴（九十四年度選偵字第七九、一００、一八０號），本院判決
如下：
    主  文
丑○○共同連續對於有投票權之人，交付賄賂，而約其投票權為
一定之行使，處有期徒刑拾月，褫奪公權年。如附表壹所示之
物沒收之。
辛○○共同連續對於有投票權之人，交付賄賂，而約其投票權為
一定之行使，處有期徒刑陸月，如易科罰金，以佰元折算壹日
，緩刑年，褫奪公權貳年。如附表壹所示之物沒收之。
丁○○共同連續對於有投票權之人，交付賄賂，而約其投票權為
一定之行使，處有期徒刑貳年貳月，褫奪公權陸年。如附表壹所
示之物沒收之。
癸○○共同連續對於有投票權之人，交付賄賂，而約其投票權為
一定之行使，處有期徒刑壹年陸月，褫奪公權肆年。如附表壹所
示之物沒收之。
甲○○有投票權之人，收受賄賂，而許以其投票權為一定之行使
，處有期徒刑月，如易科罰金，以佰元折算壹日，緩刑貳年
，褫奪公權壹年。如附表貳所示之物沒收之。
丙○○有投票權之人，收受賄賂，而許以其投票權為一定之行使
，處有期徒刑月，如易科罰金，以佰元折算壹日，緩刑貳年
褫奪公權壹年。如附表所示之物沒收之。
戊○○有投票權之人，收受賄賂，而許以其投票權為一定之行使
，處有期徒刑月，如易科罰金，以佰元折算壹日，緩刑貳年
，褫奪公權壹年。如附表肆所示之物沒收之。
壬○○有投票權之人，收受賄賂，而許以其投票權為一定之行使
，處有期徒刑月，如易科罰金，以佰元折算壹日，緩刑貳年
，褫奪公權壹年。如附表伍所示之物沒收之。
庚○○有投票權之人，收受賄賂，而許以其投票權為一定之行使
，處有期徒刑月，如易科罰金，以佰元折算壹日，緩刑貳年
，褫奪公權壹年。如附表陸所示之物沒收之。
己○○有投票權之人，收受賄賂，而許以其投票權為一定之行使
，處有期徒刑月，如易科罰金，以佰元折算壹日，緩刑貳年
，褫奪公權壹年。如附表柒所示之物沒收之。
乙○有投票權之人，收受賄賂，而許以其投票權為一定之行使，
處有期徒刑月，如易科罰金，以佰元折算壹日，緩刑貳年，
褫奪公權壹年。如附表捌所示之物沒收之。
子○○有投票權之人，收受賄賂，而許以其投票權為一定之行使
，處有期徒刑月，如易科罰金，以佰元折算壹日，緩刑貳年
，褫奪公權壹年。如附表玖所示之物沒收之。
    犯罪事實
一、丁○○為民國九十四年度彰化縣議會第十六屆議員選舉第三
    選區（指彰化縣和美鎮、線西鄉、伸港鄉）之參選人（登記
    第三號），為求在該次選舉中能順利當選連任，其與癸○○
    （前曾於八十七年二月二十六日，因詐欺案件，經臺灣高等
    法院臺中分院判處有期徒刑六月確定，經送監執行於八十七
    年十月五日因縮刑期滿執行完畢出監，於本案不構成累犯）
    、丑○○三人均明知不得對於選區內有投票權之人，交付賄
    賂，而約其投票權為一定之行使，然渠三人卻不思以正途為
    競選及助選，竟共同基於對於有投票權之人，交付賄賂，而
    約其投票權為一定之行使之概括犯意，由丁○○決定以每票
    新臺幣（下同）三百元之代價，對該選區內有投票之人賄選
    買票。丁○○因與丑○○為多年舊識，深知丑○○平日因經
    營農場而人脈廣大，遂於九十四年十月間某日，在與丑○○
    商議後，責由丑○○先行估算可掌控之票數，經丑○○於九
    十四年十月中旬某日向其友人即開設雜貨店之舊識辛○○要
    求預先估計可掌控之票數，而辛○○亦明知不得對於選區內
    有投票權之人，交付賄賂，而約其投票權為一定之行使，然
    卻不思以正途為丁○○助選，竟與丑○○共同基於對於有投
    票權之人，交付賄賂，而約其投票權為一定之行使之概括犯
    意，隨即由辛○○依其人脈估得可掌控之票數約為二百票（
    公訴人誤認為二百五十票，其中另五十票部分，實則另由丑
    ○○尚在接洽他人賄選中），並由辛○○製成名冊後，丑○○隨即於九十四年十一月初某日，前往丁○○設在住處之競
    選總部，將辛○○所估票數及其可掌控之票數合計約二百五
    十票告知丁○○，丁○○遂依丑○○之估票結果，於九十四
    年十一月十五日下午約二時許，由癸○○駕駛自小客車（藍
    色）搭載丁○○一同前往丑○○設在彰化縣和美鎮○○路二
    二四號旁之農場（無門牌號碼），經丁○○將在農場內之丑
    ○○喚入自小客車內後座後，此時坐入右前座之丁○○隨即
    轉身將裝有準備用以行賄之賄款七萬五千元（均為百元鈔，
    共分成八束，除一束為五十張外，其餘均為一百張）之手提
    紙袋一只【為棗紅色，上印有「ＳＩＬＫ  ＳＯＦＴ（公訴
    人誤繕為「ＳＬＩＫ  ＳＯＦＴ」】、製造商南六企業股份
    有限公司、總經商中華郵政股份有限公司等字樣）交予丑○○，而坐在駕駛座之癸○○則全程坐在車內目睹一切，嗣後
    丑○○再將賄款其中之六萬元（分成六束）連同該手提紙袋
    （即印有「ＳＩＬＫ  ＳＯＦＴ」字樣之紙袋）一只，於九
    十四年十一月二十五日前後，攜往辛○○開設在彰化縣和美
    鎮○○路四六八號之「源春商店」，經由不知情之劉阿嫌（
    即辛○○之配偶）轉交辛○○依上開預估之人數自當日起，
    乘具有投票權之顧客來店購物之際，連續對九十四年度彰化
    縣議員選舉第三選區內具投票權之人周麗珠（同戶籍內共五
    位有投票權之人，合計收受賄款一千五百元，業經檢察官另
    為緩起訴處分，且周麗珠並未將所收賄款轉交予其戶內其他
    具有投票權之人，戶內其他具有投票權之人亦均不知辛○○
    對之行賄之事）、陳添全（同戶籍內共四位有投票權之人，
    合計收受賄款一千二百元，業經檢察官另為緩起訴處分，且
    陳添全並未將所收賄款轉交予其戶內其他具有投票權之人，
    戶內其他具有投票權之人亦均不知辛○○對之行賄之事）、
    陳金擇（公訴人誤繕為陳金澤，同戶籍內共六位有投票權之
    人，合計收受賄款一千八百元，業經檢察官另為緩起訴處分
    ，且陳金擇並未將所收賄款轉交予其戶內其他具有投票權之
    人，戶內其他具有投票權之人亦均不知辛○○對之行賄之事
    ）、鄭時雄（同戶籍內共四位有投票權之人，合計收受賄款
    一千二百元，業經檢察官另為緩起訴處分，且鄭時雄並未將
    所收賄款轉交予其戶內其他具有投票權之人，戶內其他具有
    投票權之人亦均不知辛○○對之行賄之事）、林水（同戶籍
    內共四位有投票權之人，合計收受賄款一千二百元，業經檢
    察官另為緩起訴處分，且林水並未將所收賄款轉交予其戶內
    其他具有投票權之人，戶內其他具有投票權之人亦均不知辛○○對之行賄之事）、陳葉金梅（同戶籍內共二位有投票權
    之人，合計收受賄款六百元，業經檢察官另為緩起訴處分，
    且陳葉金梅並未將所收賄款轉交予其戶內其他具有投票權之
    人，戶內其他具有投票權之人亦均不知辛○○對之行賄之事
    ）、陳建隆（同戶籍內共三位有投票權之人，合計收受賄款
    九百元，業經檢察官另為緩起訴處分，且陳建隆並未將所收
    賄款轉交予其戶內其他具有投票權之人，戶內其他具有投票
    權之人亦均不知辛○○對之行賄之事）、許寶祐（同戶籍內
    共二位有投票權之人，合計收受賄款六百元，業經檢察官另
    為緩起訴處分，且許寶祐並未將所收賄款轉交予其戶內其他
    具有投票權之人，戶內其他具有投票權之人亦均不知辛○○
    對之行賄之事）與其親屬陳易霙（同戶籍內共三位有投票權
    之人，合計收受賄款九百元，業經檢察官另為緩起訴處分，
    且陳易霙並未將所收賄款轉交予其戶內其他具有投票權之人
    ，戶內其他具有投票權之人亦均不知辛○○對之行賄之事）
    、陳冠銘（僅收受三百元，亦經檢察官另為緩起訴處分）等
    人行賄買票。另具有投票權人身分之甲○○、丙○○、戊○○、壬○○、庚○○、己○○、乙○、子○○等人亦均明知
    不得收受賄賂，而許以其投票權為一定之行使，惟乃在辛○○之請託下同意收受賄賂，而許以其投票權為一定之行使，
    其中甲○○收受賄賂金額為九百元（同戶籍內共三位有投票
    權之人，甲○○並未將所收賄款轉交予其戶內其他具有投票
    權之人，戶內其他具有投票權之人亦均不知辛○○對之行賄
    之事）、丙○○收受賄賂金額為一千五百元（同戶籍內共五
    位有投票權之人，丙○○並未將所收賄款轉交予其戶內其他
    具有投票權之人，戶內其他具有投票權之人亦均不知辛○○
    對之行賄之事）、戊○○收受賄賂金額為四千五百元（同戶
    籍內共十五位有投票權之人，戊○○並未將所收賄款轉交予
    其戶內其他具有投票權之人，戶內其他具有投票權之人亦均
    不知辛○○對之行賄之事）、壬○○收受賄賂金額為三百元
    （僅一票）、庚○○收受賄賂金額為九百元（同戶籍內共三
    位有投票權之人，庚○○並未將所收賄款轉交予其戶內其他
    具有投票權之人，戶內其他具有投票權之人亦均不知辛○○
    對之行賄之事）、己○○收受賄賂金額為一千五百元（同戶
    籍內共五位有投票權之人，己○○並未將所收賄款轉交予其
    戶內其他具有投票權之人，戶內其他具有投票權之人亦均不
    知辛○○對之行賄之事）、乙○收受賄賂金額為一千五百元
    （同戶籍內共五位有投票權之人，乙○並未將所收賄款轉交
    予其戶內其他具有投票權之人，戶內其他具有投票權之人亦
    均不知辛○○對之行賄之事）、子○○收受賄賂金額為九百
    元（同戶籍內共三位有投票權之人，子○○並未將所收賄款
    轉交予其戶內其他具有投票權之人，戶內其他具有投票權之
    人亦均不知辛○○對之行賄之事），且辛○○於交付賄款同
    時，除以口頭要求周麗珠、陳添全、陳金擇、鄭時雄、林水
    、陳葉金梅、陳建隆、陳易霙、許寶祐、陳冠銘及甲○○、
    丙○○、戊○○、壬○○、庚○○、己○○、乙○、子○○
    等人於九十四年度彰化縣議員選舉時，應投票予登記第三號
    之丁○○外，或有以手指置於其店內及店外之丁○○文宣、
    旗幟，以確定周麗珠、陳添全、陳金擇、鄭時雄、林水、陳
    葉金梅、陳建隆、陳易霙、許寶祐、陳冠銘及甲○○、丙○○、戊○○、壬○○、庚○○、己○○、乙○、子○○等人
    均知悉其交付賄款之目的，辛○○並將已收受賄款之人，在
    其先前自行製作之名冊（以長壽牌香菸包裝盒紙做成）上加
    以紅色「Ｖ（指打勾）」註記。丁○○、丑○○、癸○○、
    辛○○四人即共同以此方式，連續對於該次彰化縣議員選舉
    第三選區（公訴人誤繕為和美鎮鎮長）中具有投票權之人為
    交付賄賂，並約其投票權為一定之行使。而周麗珠、陳添全
    、陳金擇、鄭時雄、林水、陳葉金梅、陳建隆、陳易霙、許
    寶祐、陳冠銘及甲○○、丙○○、戊○○、壬○○、庚○○
    、己○○、乙○、子○○等人均明知辛○○交付之款項係為
    丁○○賄選之對價後，竟仍分別予以收受賄賂，且同意許以
    其投票權為一定之行使。嗣因臺灣彰化地方法院檢察署檢察
    官獲報後，指揮彰化縣警察局和美分局、法務部調查局彰化
    縣調查站先後於九十四年十一月二十六日下午十時五十分
    許，在辛○○彰化縣和美鎮○○路四六八號住處扣得現金共
    計三萬六千九百元（其中在櫃左側煙架上扣得百元鈔八十
    七張、在櫃下方扣得百元鈔八十二張及百元鈔二束，每束
    一百張）、名冊（以長壽牌香菸包裝盒紙手寫）一紙（亦自
    櫃左側煙架上扣得）、手提紙袋一只（為棗紅色，上印有
    「ＳＩＬＫ  ＳＯＦＴ」、製造商南六企業股份有限公司、
    總經商中華郵政股份有限公司等字樣，係扣自櫃下方）及
    記事本一本（其上載有陳金擇之名字及票數，亦係扣自櫃
    下方）等物【上開查扣物品中之百元鈔八十二張及百元鈔二
    束，每束一百張與記事本一本部分均係置放在印有「ＳＩＬ
    Ｋ  ＳＯＦＴ」之手提紙袋內，另有九百元現鈔由辛○○暫
    行挪用而未扣案】。九十四年十一月二十七日凌晨零時五
    十分許，在彰化縣和美鎮○○路二二六號丑○○住處臥室衣
    櫃上方扣得現鈔五千元（均為百元鈔共五十張）；另又在丑
    ○○身上扣得現鈔五千元（係其自行交出，均為百元鈔共五
    十張），後又在彰化縣和美鎮○○路二二四號丑○○住處其
    不知情之女兒臥室櫥櫃上方扣得現鈔五千元（均為百元鈔共
    五十張）。九十四年十一月二十七日下午八時四十分許，
    在丁○○位在彰化縣和美鎮○○里○○路二００號住處內，
    扣得手提紙袋十六只（均為棗紅色，上印有「ＳＩＬＫ  Ｓ
    ＯＦＴ」、製造商南六企業股份有限公司、總經商中華郵政
    股份有限公司等字樣）。後並於周麗珠、陳添全、陳葉金梅
    、陳易霙、陳冠銘、林水等人處扣得渠等收受自辛○○處之
    賄款，始查悉上情。丑○○嗣於檢察官偵訊時則自白其上開
    連續賄選之行為；而癸○○、辛○○二人於警、偵訊時亦均
    自白其上開連續賄選之行為，且因丑○○於檢察官偵訊時之
    自白，因而查獲候選人丁○○為為連續賄選之共犯（另甲○○、丙○○、戊○○、壬○○、庚○○、己○○、乙○、子
    ○○等人則於審判中自白渠等投票受賄之行為）。
二、案經臺灣彰化地方法院檢察署檢察官指揮彰化縣警察局和美
    分局及法務部調查局彰化縣調查站共同查獲偵查起訴。
    理  由
壹：有關於證據能力部分：
一、被告丑○○部分：
  按被告之自白，非出於強暴、脅迫、利誘、詐欺、疲勞訊問
    、違法羈押或其他不正之方法，且與事實相符者，得為證據
    ，此刑事訴訟法第一百五十六條第一項定有明文，本件關於
    被告丑○○之警詢及警訊筆錄，因被告丑○○於本院審理時
    陳稱：當時因為伊有飲酒，頭都暈暈的，且警訊內容係警察
    要伊說出丁○○的，如果說出丁○○，丁○○自己會處理等
    語，故本院為求符合被告之自白應具有高度「任意性」之原
    則，經評議後認被告丑○○之警詢及警訊筆錄均不具有證據
    能力，此先予敘明。
  又按刑事訴訟法第一百五十九條之一規定：被告以外之人於
    審判外向法官所為之陳述，得為證據。被告以外之人（包括
    證人、鑑定人、告訴人、被害人及共同被告等）於偵查中向
    檢察官所為之陳述，除顯有不可信之情況者外，得為證據。
    另查證人之陳述有部分前後不符，或相互間有所歧異時，究
    竟何者為可採，法院仍得本其自由心證予以斟酌，非謂一有
    不符或矛盾，即應認其全部均為不可採信。本件證人即同案
    被告丑○○於檢察官偵訊中所為之陳述，其雖於本院行準備
    程序時表示：伊認為伊在看守所羈押時所說的才是事實云云
    ，惟經本院受命法官當庭會同被告丑○○、辛○○、丁○○
    、癸○○及選任辯護人尤榮福律師、張崇哲律師、陳隆律師
    與本院公設辯護人陳志忠等人共同勘驗九十四年十一月二十
    七日下午三時三十八分檢察官偵訊光碟之內容，結果為「光
    碟聲音清晰、光碟內容與檢察官訊問筆錄所載內容相符」，
    且被告丑○○亦當庭坦承所播放之錄音的確係伊之聲音無誤
    （詳見本院九十五年四月十日勘驗筆錄）。經本院細譯該光
    碟內容及聲音，並未發現有任何違反證人即被告丑○○之自
    由意志而取供之情形存在，且復無從由光碟之內容判斷出負
    責偵訊之檢察官有對證人即被告丑○○施以強暴、脅迫、利
    誘、詐欺、疲勞訊問或其他不正之方法，另證人即被告丑○○之偵訊筆錄內容與由光碟所播放出之內容亦相符（因偵訊
    筆錄之文字記載，係經過整理後所繕打之記載，故與口語所
    說之內容、字數雖不完全相同，但意思經比對要旨尚無不合
    之處），復查無何造假之處，且被告丑○○及其辯護人又無
    法具體指摘有何「顯有不可信之情況」，從而本院合議庭經
    評議後，認證人即共同被告丑○○於檢察官九十四年十一月
    二十七日下午三時三十八分偵訊中以證人身分所為之陳述得
    為證據，而具有證據能力。
  至被告丑○○於本院法官為羈押訊問時以被告身分所為之陳
    述及自白，既均係在法官依法訊問時所為，本即有證據能力
    ，當無任何疑義。
二、關於被告癸○○部分：
    被告癸○○及其選任辯護人陳隆律師對於被告癸○○於偵查
    中之自白均同意具有證據能力（詳見九十五年三月九日刑事
    準備狀）。
三、關於被告辛○○、甲○○、丙○○、戊○○、壬○○、庚○○、己○○、乙○、子○○等人部分：
    此部分卷證所涵括之供述證據及非供述證據，因被告辛○○
    、甲○○、丙○○、戊○○、壬○○、庚○○、己○○、乙○、子○○等人於本院審理均當庭為認罪之表示，且經詢之
    公訴人、被告辛○○、甲○○、丙○○、戊○○、壬○○、
    庚○○、己○○、乙○、子○○等人及被告辛○○之選任辯
    護人等均同意全部證據之證據能力，是後述有關被告辛○○
    、甲○○、丙○○、戊○○、壬○○、庚○○、己○○、乙○、子○○等人部分所引用證據之證據能力均無疑義，同此
    敘明。
四、至本件有關臺灣彰化地方法院檢察署檢察官發函（指實施逕
    行搜索指揮書）彰化縣警察局和美分局於九十四年十一月二
    十六日、十一月二十七日分別執行搜索被告辛○○住處（彰
    化縣和美鎮○○路四六八號）、被告丑○○住處（彰化縣和
    美鎮○○里○○路二二四、二二六號）等處及被告丁○○住
    處（彰化縣和美鎮○○里○○路二００號），所執行之搜索
    程序及因搜索所查獲扣案之現金（指被告辛○○處扣得之三
    萬六千九百元）、名冊（以長壽牌香菸包裝盒紙手寫）一紙
    、手提紙袋一只（為棗紅色，上印有「ＳＩＬＫ  ＳＯＦＴ
    」、製造商南六企業股份有限公司、總經商中華郵政股份有
    限公司等字樣）、記事本一本（以上為被告辛○○部分）及
    現金（此為被告丑○○處扣得一萬五千元部分）與手提紙袋
    十六只（為棗紅色，上印有「ＳＩＬＫ  ＳＯＦＴ」，此為
    在被告丁○○住處查扣部分），均經本院依法審核後准予備
    查在案（詳見本院九十四年度急搜字第十四、十五號二案件
    卷宗，並經本院調閱原卷全宗查核無誤），是以此部分之搜
    索程序及因搜索所查扣之物品，既均非屬違背法定程序所取
    得之證據，自均具有證據能力，末此敘明。
貳：有關於認定犯罪事實部分：
一、訊據被告丑○○、癸○○二人對於上揭有關對於有投票權之
    人，交付賄賂，而約其投票權為一定之行使之犯罪事實，除
    均矢口否認被告丁○○係事先知情、同意及被告丁○○並沒
    有參與交付賄款與指示渠二人行賄外，餘均坦承不諱，被告
    丑○○辯稱：七萬五千元是癸○○一人拿給伊的，不是丁○○拿給伊的，伊因為欠丁○○人情，所以癸○○拿錢給伊，
    伊就幫丁○○買票，伊沒有跟丁○○開過會談買票的事情，
    且伊交錢給辛○○時是用大賣場廣告的報紙包裝的，不是用
    扣案印有「ＳＩＬＫ  ＳＯＦＴ」的手提紙袋裝的云云；另
    被告癸○○則辯稱：七萬五千元是伊拿給丑○○的，錢是伊
    的兒子們平日給的零用錢存下來的，是伊自己要幫忙丁○○
    的，丁○○跟本不知道伊在幫他買票，伊是因為欠丁○○人
    情，才主動替丁○○買票，丁○○確實不知情，伊交給丑○○的錢是伊從家裡隨便拿的袋子裝的，錢沒有做任何包裝，
    賄選是伊自己錯誤的決定云云。另訊據被告丁○○則均矢口
    否認有何如公訴人所指訴之對於有投票權之人，交付賄賂，
    而約其投票權為一定之行使之犯行，並辯稱：伊對整個案子
    都不清楚，伊沒有賄選的行為，也沒有交付賄款請託別人幫
    忙賄選；或授意別人請他們幫忙賄選，檢察官在偵查中都沒
    有通知伊開庭，伊會被起訴伊也感到很納悶，且一般候選人
    絕不會自己去買票云云。惟查：上揭犯罪事實業據證人即
    同案被告丑○○於檢察官訊問時當庭結證屬實【內容如下：
    我跟丁○○之前就認識了，之前我就在今年十月中旬找辛○○與一個鄰長估計票數，經我估計結果，辛○○處可以估得
    獲得二百票，該鄰長五十票，之後在十一月初，我去丁○○
    住處也就是他的服務處，跟丁○○提起我有辦法掌握二百五
    十票，大約到了十一月十五日，丁○○的司機就開了一台藍
    色的自用小客車，載了丁○○來我農場找我，丁○○就下車
    叫我上車坐在後座，拿了一個紙袋裏面裝了現金拿給我，叫
    我自己去處理；丁○○說沒有花下去他會很危險；交付賄款
    時是宗啟開車，當時檢察官訊問時，我是因為人情壓力，才
    沒有說出實情】；參酌以被告丑○○於九十四年十一月二十
    七日下午十時三十分許於本院法官訊問時亦明確供稱：九十
    四年十一月十五日左右，在車上，在我家，錢是丁○○、癸○○二人開一台藍色小轎車，癸○○開車，裡面有丁○○，
    丁○○就拿手提袋給伊，叫伊「處理一下」，是要替丁○○
    買票，一票買三百元，伊交給辛○○的錢也都是一百元的鈔
    票，辛○○住處查扣之名冊不是伊抄的，所查扣裝錢的袋子
    就是伊交給辛○○的，這個袋子也就是丁○○交給伊的袋子
    等詞無訛（詳見本院九十四年度聲羈字第五二六號卷附訊問
    筆錄，另亦經審判長核對該日法官訊問錄音帶內容無誤，並
    將全部完整之錄音筆錄內容以繕打方式另行附於卷內），再
    參酌以在被告辛○○住處所查扣之手提紙袋一只（為棗紅色
    ，上印有「ＳＩＬＫ  ＳＯＦＴ」、製造商南六企業股份有
    限公司、總經商中華郵政股份有限公司等字樣）與於九十四
    年十一月二十七日執行搜索時在被告丁○○住處（彰化縣和
    美鎮○○里○○路二００號）所查獲扣案之手提紙袋十六只
    （均為棗紅色，上印有「ＳＩＬＫ  ＳＯＦＴ」），均為印
    刷內容相同之紙袋，僅大小有所不同（惟在同案被告丑○○
    住處搜索時則未查扣到任何類似或相同印刷之手提紙袋），
    核對以被告丑○○前於本院法官羈押訊問時所供述之紙袋來
    源及去處悉相吻合。足認被告丑○○前於本院羈押訊問時所
    為之供述確與事實相符，而可採信。另證人即同案被告辛○○於本院行交互詰問時亦結證稱：錢是丑○○交給伊的，
    當時錢都有綁紙條，這些伊都沒有動等語；且雖經被告丑○○當庭以誘導方式訊問證人辛○○「（被告丑○○問：我拿
    給你時，是否用大賣場的廣告紙包？）惟證人辛○○則回答
    ：是用扣案的那種紙袋包裝的」等詞明確（均詳見本院九十
    五年八月十七日審判筆錄），又再經本院當庭核對分別查扣
    自被告丑○○、辛○○二人處之百元現鈔，其中均有用以束
    鈔之紙條上蓋有「林琪惠」之印章，顯見該供賄選所用之百
    元鈔之來源應均屬相同。此外，證人丑○○於本院審理時雖
    結證稱：「（檢察官問：癸○○如何跟你約時間，再去你那
    裡？）他都沒跟我約時間，直接去找我，我大部分時間在田
    裡做事，那次去是臨時去的，我沒約」，惟證人癸○○於本
    院行交互詰問時則結證稱：「伊是有約丑○○，是伊到丑○○的鴿舍農場先跟丑○○敲定時間」等詞，綜上可見證人丑
    ○○上開於本院審理所為之重要證詞顯均與證人即同案共犯
    辛○○、癸○○之證詞有違，益徵被告丑○○以證人身分於
    本院審理時所為之證述應均係屬事後迴護被告丁○○之砌詞
    ，要均無可採信。又證人即同案被告癸○○於本院審理時
    雖結證稱：伊是將兒女給伊的錢換成百元鈔，伊一直都有在
    換，伊都沒有在線西換錢，伊是跑到彰化第一信用合作社和
    美分社換錢，但伊沒有在該和美分社開戶云云，惟經本院當
    庭勘驗查扣自被告辛○○處之百元現鈔，結果其中有三束現
    鈔其上束鈔紙條上所蓋之日期均相同（為九十四年九月十九
    日，查該日係星期一，為農曆中秋節之翌日），然束鈔蓋章
    人名則分別為「許華桂」、「李佳怡」、「林琪惠」三人，
    此有扣案百元鈔照片四幀附卷可稽（詳見臺灣彰化地方法院
    檢察署九十四年度選偵字第七九號偵查卷第五十七頁，第五
    十九頁），然若衡以常情及依據一般經驗法則判斷，被告癸○○若有必要則直接拿千元鈔前往商店購物即可換得零錢現
    鈔，又何需事先均換成百元鈔放置在身旁而失去存放銀行生
    息之利益？又一般金融機構在兌換現鈔時，均會在客戶面前
    使用點鈔機供客戶辦識金額，再以紙條束綁蓋上印章，以明
    是否內有偽鈔及短少之責任，何以被告癸○○需在同一天，
    由不同之人員為其換鈔，又何以需兌換如此多之百元現鈔，
    甚且由兌換現鈔日期到扣案日期二者之間長達二個多月，凡
    此種種均與社會常情及一般經驗法則不符，再參酌以證人癸○○與同案被告丁○○二人間本即有親戚關係，足認證人即
    同案被告癸○○於本院審理時所為證言之「信憑性」甚低，
    是以被告癸○○所為迴護被告丁○○部分之證言尚不得據以
    為對被告丁○○有利之認定。再衡以被告丑○○與被告丁○○二人間素無怨隙，甚且有多年情誼，被告丑○○於本案
    查獲之初始，歷經警察及檢察官多次之訊問，復深知賄選犯
    行之嚴重性及如供出丁○○對於丁○○可能因此失去議員身
    分，並遭社會輿論及參選對手之攻擊，是其於本院法官行羈
    押訊問時必當係謹慎回答，應無故意設詞誣陷被告丁○○之
    可能，且被告丑○○於本院法官行羈押訊問時既已將被告丁○○如何交付賄款之細節（包括人、事、時、地、物）均供
    述綦詳，本院審酌其前於檢察官偵訊中及本院法官羈押訊問
    時之證述及陳述距案發日較近，當時記憶自較深刻，可立即
    反應所知，不致因時隔日久而遺忘案情；且較無來自同案被
    告或其他成員同庭在場之壓力而出於虛偽不實之指證及供述
    ，或事後串謀而故為迴護被告丁○○之機會，綜上諸情本院
    認被告丁○○確有交付賄款並指示賄選，而與被告丑○○、
    癸○○三人共同為對於有投票權之人交付賄賂而約其投票權
    為一定之行使之犯行，被告丁○○於本院審理時僅空言否認
    全部犯行亦無足採。此外，復有以長壽牌香菸包裝盒紙手寫
    之名冊一紙（已收受賄賂者則以紅色「Ｖ（指打勾）」註記
    ）、手提紙袋一只（為棗紅色，上印有「ＳＩＬＫ  ＳＯＦ
    Ｔ」、製造商南六企業股份有限公司、總經商中華郵政股份
    有限公司等字樣）、記事本一本及百元鈔現金一萬五千元、
    三萬六千九百元等物扣案及照片二十幀附卷足資佐證，本件
    此部分事證明確，被告丁○○、癸○○、丑○○三人犯行均
    洵堪認定。
二、上揭對於有投票權之人，交付賄賂，而約其投票權為一定之
    行使及有投票權之人，收受賄賂，而許以其投票權為一定之
    行使之犯行，分別經被告辛○○、甲○○、丙○○、戊○○
    、壬○○、庚○○、己○○、乙○、子○○等人於本院審理
    時均坦承不諱，核與證人即同案被告丑○○於本院審理時所
    結證之情節相符。再互核以被告辛○○、甲○○、丙○○、
    戊○○、壬○○、庚○○、己○○、乙○、子○○等人於本
    院審理時及與另案被告周麗珠、陳添全、陳金擇、鄭時雄、
    林水、陳葉金梅、陳建隆、許寶祐、陳易霙、陳冠銘（均另
    經檢察官為緩起訴之處分）等人於警訊及檢察官偵查中所分
    別供述之「交付賄賂」、「收受賄賂」之金額均悉相吻合，
    另參酌以被告辛○○、甲○○、丙○○、戊○○、壬○○、
    庚○○、己○○、乙○、子○○等人於本院審理時亦就為如
    何之約使有投票權人為一定之行使及有投票權之人如何許以
    為投票權一定之行使等細節亦均供述在卷明確（詳見本院九
    十五年八月十七日審判筆錄），並有扣案之以長壽牌香菸包
    裝盒紙手寫之名冊一紙（已收受賄賂者則以紅色「Ｖ（指打
    勾）」註記）、記事本一本及現金三萬六千九百元等物扣案
    及照片七幀附卷可資佐證，足徵被告辛○○、甲○○、丙○○、戊○○、壬○○、庚○○、己○○、乙○、子○○等人
    於本院審理時所為之自白確均與事實相符，而堪採信，本件
    此部分事證均已臻明確，被告辛○○連續對於有投票權之人
    ，交付賄賂，而約其投票權為一定之行使及被告甲○○、丙○○、戊○○、壬○○、庚○○、己○○、乙○、子○○等
    有投票權之人，收受賄賂，而許以其投票權為一定之行使之
    犯行均洵堪認定。
三、查我國刑法於九十四年二月二日修正公布，九十五年七月一
    日施行（下稱新法；修正前刑法下稱舊法）後，依最高法院
    九十五年度第八次刑事庭會議決議之決議內容，有關新舊法
    之適用原則摘要如下：
  (一)新法第二條第一項之規定，係規範行為後法律變更所生新舊
    法律比較適用之準據法，於新法施行後，應適用新法第二條
    第一項之規定，為「從舊從輕」之比較。
  (二)基於罪刑法定原則及法律不溯及既往原則，行為之處罰，以
    行為時之法律有明文規定者為限，必行為時與行為後之法律
    均有處罰之規定，始有新法第二條第一項之適用。
  (三)比較時應就罪刑有關之共犯、未遂犯、想像競合犯、牽連犯
    、連續犯、結合犯，以及累犯加重、自首減輕暨其他法定加
    減原因（如身分加減）與加減例等一切情形，綜其全部罪刑
    之結果而為比較。
  (四)從刑附屬於主刑，除法律有特別規定者外，依主刑所適用之
    法律。
  (五)新法第三十三條第五款規定罰金刑為新臺幣一千元以上，以
    百元計算之，新法施行後，應依新法第二條第一項之規定，
    適用最有利於行為人之法律。
  (六)易科罰金之折算標準，新法施行後，應依新法第二條第一項
    之規定，適用最有利於行為人之法律。
四、按公職人員選舉罷免法第九十條之一第一項之投票行賄罪係
    以對於有投票權之人，行求期約或交付賄賂或其他不正利益
    ，而約其不行使投票權或為一定之行使為構成要件，詳析其
    要件有三：其一，須對於有投票權之人為之；其二，須有行
    求、期約或交付賄賂或其他不正利益之行為；其三，須約使
    有投票權人為一定之行使或不行使投票權。所謂行求，係指
    行賄人自行向對方提出賄賂或不正利益，以備交付，祇以行
    賄者一方之意思表示為已足，不以受賄者之允諾為必要；所
    謂期約，係指行賄者與受賄者雙方就期望而為約定於一定期
    間內交付賄賂或利益，乃雙方意思已合致而尚待交付；所謂
    交付，係指行賄者事實上將賄賂或不正利益交付受賄者收受
    之行為。惟不論何階段之行為態樣，行為人之行為是否該當
    於公職人員選舉罷免法第九十條之一第一項之投票行賄罪，
    均應充足上述三要件，亦即須視行為人主觀上是否具有行賄
    之犯意，而約使有投票權人為投票權一定之行使或不行使；
    客觀上行為人所行求期約或交付之賄賂或不正利益是否可認
    係約使投票權人為投票權之一定行使或不行使之對價；以及
    所行求、期約、交付之對象是否為有投票權人而定。上開對
    價關係，在於行賄者之一方，係認知其所行求、期約或交付
    之意思表示，乃為約使有投票權人為投票權一定之行使或不
    行使；在受賄者之一方，亦應認知行賄者對其所行求、期約
    或交付之意思表示，乃為約使其為投票權一定之行使或不行
    使，且對有投票權人交付之財物或不正利益，並不以金錢之
    多寡為絕對標準，而應綜合社會價值觀念、授受雙方之認知
    及其他客觀情事而為判斷，倘足認其與要約有投票權人為投
    票權一定之行使或不行使間，具有對價關係時，始足該當犯
    罪。又按投票行賄罪之處罰分別規定於刑法第一百四十四條
    及公職人員選舉罷免法第九十條之一第一項，而公職人員選
    舉罷免法第九十條之一第一項為刑法第一百四十四條之特別
    法，依特別法優於普通法之原則，應優先適用公職人員選舉
    罷免法。又被告丑○○、辛○○、丁○○、癸○○等人行為
    後公職人員選舉罷免法第九十條之一業已修正，並於九十四
    年十一月三十日經總統以華總一義字第０九四００一九六八
    八一號令公布，而於九十四年十二月二日生效，其第九十條
    之一第一項由修正前之「對於有投票權之人，行求期約或交
    付賄賂或其他不正利益，而約其不行使投票權或為一定之行
    使者，處五年以下有期徒刑，得併科新臺幣四十萬元以上四
    百萬元以下罰金」，修正為「對於有投票權之人，行求期約
    或交付賄賂或其他不正利益，而約其不行使投票權或為一定
    之行使者，處三年以上十年下有期徒刑，得併科新臺幣一百
    萬元以上一千萬元以下罰金」，經比較新舊法後，修正前公
    職人員選舉罷免法第九十條之一第一項之刑度低於修正後之
    刑度，依刑法第二條第一項前段之規定，應適用有利於被告
    之舊法（即行為時法）即修正前公職人員選舉罷免法第九十
    條之一第一項之規定。又本件被告丑○○、辛○○、丁○○
    、癸○○、甲○○、丙○○、戊○○、壬○○、庚○○、己○○、乙○、子○○等人行為後，刑法關於連續犯、易科罰
    金及主刑罰金刑等規定均有修正，依前揭最高法院九十五年
    度第八次刑事庭會議決議內容，應綜其全部罪刑之結果而為
    比較後，始得判斷應適用新法或舊法，經本院為如附表拾所
    示之比較後，認本件依刑法第二條第一項前段，就以下連續
    犯、易科罰金及主刑罰金刑等適用，應依舊法。故核被告丑
    ○○、辛○○、丁○○、癸○○四人所為，均係犯修正前公
    職人員選舉罷免法第九十條之一第一項之對於有投票權之人
    ，交付賄賂，而約其投票權為一定之行使罪。被告甲○○、
    丙○○、戊○○、壬○○、庚○○、己○○、乙○、子○○
    等人所為，則均係犯刑法第一百四十三條第一項之有投票權
    之人，收受賄賂，而許以其投票權為一定之行使罪。被告丑
    ○○、辛○○、丁○○、癸○○四人間就對於有投票權之人
    ，交付賄賂，而約其投票權為一定之行使之犯行間，具有犯
    意聯絡及行為分擔，均為共同正犯（按共同正犯之意思聯絡
    ，原不以數人間直接發生者為限，即有間接之聯絡者，亦包
    括在內，最高法院七十七年度臺上字第二一三五號判例意旨
    參見）。被告丑○○、辛○○、丁○○、癸○○四人先後多
    次對於有投票權之人，交付賄賂，而約其投票權為一定之行
    使之犯行，時間緊接，所犯係構成要件相同之罪，顯各係基
    於概括犯意反覆為之，為連續犯，均應依修正刪除前刑法第
    五十六條規定論以一罪，並各加重其刑。另被告辛○○、癸○○二人既分別於偵查中自白其犯罪，應依修正前公職人員
    選舉罷免法第九十條之一第五項前段之規定，減輕其刑。又
    被告丑○○既於偵查中自白其犯罪，且因其自白而查獲候選
    人丁○○為共犯，應依修正前公職人員選舉罷免法第九十條
    之一第五項之規定，減輕其刑（因其犯後態度不佳故無法免
    除其刑），上開被告丑○○、辛○○、癸○○三人刑有加重
    及減輕者，並依法先加後減之。被告甲○○、丙○○、戊○○、壬○○、庚○○、己○○、乙○、子○○等人就所犯刑
    法第一百四十三條第一項之有投票權之人，收受賄賂，而許
    以其投票權為一定之行使罪部分，亦均已於審判中自白犯罪
    ，均應依公職人員選舉罷免法第九十七條之二第一項後段之
    規定，減輕其刑。爰審酌選舉乃現代民主政治人民意志最重
    要之表徵，須由選民評斷候選人之才德、品行、學識、操守
    、政見而選賢與能，其攸關國家政治及縣政之良窳甚鉅，而
    賄選為敗壞選風之主要根源，不惟抹滅實行民主政治之真意
    ，亦影響選舉之公正性與社會之風氣，扭曲選舉制度尋求民
    意之真實性，被告等人所為均已妨害選舉投票之公正、公平
    及純潔，並妨害國家民主政治之正常發展所生危害之程度甚
    巨，惟斟酌被告丑○○、辛○○、丁○○、癸○○、甲○○
    、丙○○、戊○○、壬○○、庚○○、己○○、乙○、子○○等人之平日素行與被告丁○○身為競選連任之縣議員候選
    人其犯罪之動機及目的竟僅為求當選，而不擇手段思以賄選
    買票之方式為之、而被告丑○○、辛○○、癸○○三人則因
    昧於人情及親誼，而同意為他人賄選、被告甲○○、丙○○
    、戊○○、壬○○、庚○○、己○○、乙○、子○○等人則
    因一時貪念而收受賄賂及被告丁○○（否認犯罪）、丑○○
    （坦承交付賄賂予辛○○賄選，惟事後翻異前供否認被告丁○○為交付賄款之人）、癸○○（坦承交付賄賂予丑○○之
    犯行，惟亦否認丁○○為同行交付賄賂之人）、辛○○、甲○○、丙○○、戊○○、壬○○、庚○○、己○○、乙○、
    子○○（以上之被告均坦承犯行）等人犯罪後之態度等一切
    情狀，分別量處如主文所示之刑【被告丑○○部分檢察官雖
    有具體求刑二年六月之有期徒刑，惟因本院認被告丑○○確
    係因其自白始能查獲候選人丁○○為共犯，雖其於審理中翻
    異前供，然此部分其自身本應負偽證罪之刑責，故認如判處
    如公訴人所求處之刑度仍嫌過重；另被告癸○○部分公訴人
    雖亦有具體求刑二年之有期徒刑，然本院認其就自己犯行部
    分均已供述明確，雖對同案被告丁○○多有迴護，惟此部分
    其亦應另負刑法偽證罪之責任，故認如判處如公訴人所求處
    之刑度亦嫌過重，附此敘明】，被告辛○○、甲○○、丙○○、戊○○、壬○○、庚○○、己○○、乙○、子○○等人
    部分，並均依修正前刑法第四十一條第一項前段諭知易科罰
    金之折算標準，以示懲儆。另被告丑○○、辛○○、丁○○
    、癸○○、甲○○、丙○○、戊○○、壬○○、庚○○、己○○、乙○、子○○等人均應依公職人員選舉罷免法第九十
    八條第三項之規定，併各予宣告褫奪公權如主文所示。末查
    被告辛○○、甲○○、丙○○、戊○○、壬○○、庚○○、
    己○○、乙○、子○○等人前均未曾受有期徒刑以上刑之宣
    告，此分別有被告辛○○、甲○○、丙○○、戊○○、壬○○、庚○○、己○○、乙○、子○○等人之臺灣高等法院被
    告前案紀錄表及臺灣彰化地方法院檢察署刑案資料查註紀錄
    表各一份在卷可按，被告辛○○、甲○○、丙○○、戊○○
    、壬○○、庚○○、己○○、乙○、子○○等人均因一時失
    慮致罹本件刑典，渠等經此次偵審科刑之教訓後，均當知所
    警惕，信均應無再犯之虞，本院認被告辛○○、甲○○、丙○○、戊○○、壬○○、庚○○、己○○、乙○、子○○等
    人所宣告之刑，均以暫不執行為適當，爰分別諭知被告辛○○緩刑三年；被告甲○○、丙○○、戊○○、壬○○、庚○○、己○○、乙○、子○○等人均緩刑二年【依最高法院九
    十五年度第八次刑事庭會議決議七、所示「緩刑：犯罪在新
    法施行前，新法施行後，緩刑之宣告，應適用新法第七十四
    條之規定」，然依新修正刑法第七十四條第五項之規定：緩
    刑之效力不及於從刑（指褫奪公權、沒收及追徵、追繳或抵
    償）與保安處分之宣告，故本件有關被告辛○○、甲○○、
    丙○○、戊○○、壬○○、庚○○、己○○、乙○、子○○
    等人所受緩刑宣告之效力，自不及於渠等所宣告之褫奪公權
    部分】，以勵自新。又被告丑○○、癸○○二人平日素行雖
    均尚屬良好，此亦分別有被告丑○○、癸○○二人之臺灣高
    等法院被告前案紀錄表及臺灣彰化地方法院檢察署刑案資料
    查註紀錄表各一份在卷可憑，惟本院審酌賄選係腐蝕我國民
    主政治根基之毒瘤，嚴重破壞民主政治選舉之純潔及公平性
    ，且賄選已為人民深痛惡絕，政府對反賄選之宣傳亦不遺餘
    力，此為居住臺灣地區人民眾所周知之事實，故如有仍無視
    政府之嚴厲查緝，漠視法紀規範而仍思以賄選，本不宜輕縱
    ，且渠二人復於本院審理時昧於事實，多方對於同案被告丁○○多所迴護，故本院認尚難僅以被告丑○○、癸○○二人
    係因思慮失周致罹刑章，即認渠二人所宣告之刑以暫不執行
    為適當，衡之被告丑○○、癸○○二人所為犯行對國家法益
    侵害之程度，本院認對被告丑○○、癸○○二人均不宜予以
    宣告緩刑，以昭正道，附此敘明。
五、按修正前公職人員選舉罷免法第九十條之一第三項規定：預
    備或用以行求期約或交付之賄賂，不問屬於犯人與否，沒收
    之，係刑法第三十八條第一項第二款、第三項但書之特別規
    定，採義務沒收主義，倘該應沒收之賄賂物係屬金錢時，因
    金錢為代替物，重在兌換價值，而不在原物，自難拘泥於一
    般沒收原物之理論，故不以當場搜獲扣押或仍由犯人持有、
    管理、支配原物為限，苟經確認其為上開預備或用以行求、
    期約或交付之金錢賄款時，均應適用上揭規定宣告沒收（最
    高法院八十七年臺上字第四二一０號、八十五年臺上字第五
    六三五號判決意旨參照）；查本件分別自被告丑○○、辛○○處所查扣之一萬五千元、三萬七千八百元（經警當場查扣
    者為三萬六千九百元，餘九百元則由被告辛○○暫行挪用而
    未扣案）惟依前開判決意旨，既均係被告丑○○、辛○○、
    丁○○、癸○○等人用以交付之賄賂，不問有無當場搜獲扣
    押，均應依法宣告沒收，是此部分均應依修正前公職人員選
    舉罷免法第九十條之一第三項之規定，對被告丑○○、辛○○、丁○○、癸○○等人用以交付之賄賂一萬五千元、三萬
    七千八百元均併諭知宣告沒收之（依從刑附屬主刑之原則，
    亦循修正前公職人員選舉罷免法第九十條之一第三項規定為
    沒收之諭知，最高法院九十年度台上字第一七三一號判決要
    旨參照）。另按依修正前公職人員選舉罷免法第九十條之一
    第三項固規定預備或用以行求、期約或交付之賄賂，不問屬
    於犯人與否，沒收之。但如其賄賂已交付給有投票權之人收
    受，因該受賄者係犯刑法第一百四十三條第一項之投票受賄
    罪，其所收受之賄賂則應依同法條第二項之規定沒收之，如
    全部或一部不能沒收時，追徵其價額。故犯投票交付賄賂罪
    者，其已交付之賄賂，應依刑法第一百四十三條第二項之規
    定，於其對向犯所犯投票受賄罪之從刑宣告沒收之，如全部
    或一部不能沒收時，追徵其價額，此時即不得再依修正前公
    職人員選舉罷免法第九十條之一第三項規定對交付賄賂者為
    沒收之宣告（最高法院九十四年度臺上字第四七五九號；最
    高法院九十五年度台上字第一四七號刑事判決要旨參照）。
    又按有投票權人收受賄賂而許以投票權一定行使者，其所收
    受之賄賂沒收之，刑法第一百四十三條第二項定有明文，該
    條並未明定所收受之賄賂以屬於犯人者為限始得沒收，是該
    條自屬刑法第三十八條第三項但書所謂之特別規定，復參諸
    前開判決意旨，倘該應沒收之物係屬金錢時，因金錢為代替
    物，重在兌換價值，而不在原物，不以仍由被告持有、管理
    、支配原物為限，是苟經確認係被告所收受之賄款時，不問
    有無扣案，亦均應依刑法第一百四十三條第二項之規定宣告
    沒收；查被告甲○○收受賄賂金額為九百元、丙○○收受賄
    賂金額為一千五百元、戊○○收受賄賂金額為四千五百元、
    壬○○收受賄賂金額為三百元、庚○○收受賄賂金額為九百
    元、己○○收受賄賂金額為一千五百元、乙○收受賄賂金額
    為一千五百元、子○○收受賄賂金額為九百元，以上被告甲○○、丙○○、戊○○、壬○○、庚○○、己○○、乙○、
    子○○等人所收受之上開金額之賄賂雖均未扣案，且業為上
    開被告等人收受花用，此均據被告甲○○、丙○○、戊○○
    、壬○○、庚○○、己○○、乙○、子○○等人供承在卷，
    惟依前開說明，仍均應依刑法第一百四十三條第二項前段之
    規定，分別併予宣告沒收之，至被告甲○○、丙○○、戊○○、壬○○、庚○○、己○○、乙○、子○○等人所各自收
    受之上開賄賂，雖均未扣案，然因渠等所收受者均為現金（
    新臺幣），其本身並不生價額問題（此與以香菸、洋酒、黃
    金等物為賄賂之情形不同），自無依同條項後段規定追徵其
    價額之可言，亦附此敘明。
六、再按修正前刑法第三十八條第三項係規定「犯人」所有供犯
    罪所用之物，得宣告沒收，並非規定屬「被告」所有之物，
    始得宣告沒收，而共同正犯於意思聯絡範圍內，組成一共犯
    團體，團體中之任何成員均為「犯人」，供犯罪所用之物，
    只要屬於「犯人」所有，均得宣告沒收，不以必屬於本件被
    告所有者為限（參照最高法院九十二年度臺上字第七八七號
    判決），此即刑法學理上「共犯連帶沒收」理論，準此，數
    人共同犯罪之情形時，就因犯罪依法沒收之物，不論究係為
    共犯何人所有，就各共犯之判決均應宣告沒收之從刑；查本
    件扣案之名冊（以長壽牌香菸包裝盒紙手寫）一紙、手提紙
    袋一只（為棗紅色，上印有「ＳＩＬＫ  ＳＯＦＴ」、製造
    商南六企業股份有限公司、總經商中華郵政股份有限公司等
    字樣）、記事本一本，係被告辛○○、丁○○等人所有供犯
    本罪所用之物，自均應於被告丑○○、辛○○、丁○○、癸○○等人主文項下依修正前刑法第三十八條第一項第二款之
    規定宣告沒收之。另扣案之丁○○競選部成立光碟一張（係
    查扣自被告丑○○彰化縣和美鎮○○路二二六號伴唱機旁架
    上）及查扣自被告張宗與住處之手提紙袋十六只（均為棗紅
    色，上印有「ＳＩＬＫＳＯＦＴ」、製造商南六企業股份有
    限公司、總經商中華郵政股份有限公司等字樣），因均查無
    其他積極證據足以證明係被告丑○○、辛○○、丁○○、癸○○等人供賄選所用之物，又非屬違禁物，核與沒收之要件
    不符，爰均不予宣告沒收之，併此敘明。
七、又依修正前公職人員選舉罷免法第九十條之一第三項固規定
    預備或用以行求、期約或交付之賄賂，不問屬於犯人與否，
    沒收之。但如其賄賂已交付給有投票權之人收受，因該受賄
    者係犯刑法第一百四十三條第一項之投票受賄罪，其所收受
    之賄賂則應依同法條第二項之規定沒收之，如全部或一部不
    能沒收時，追徵其價額。故犯投票交付賄賂罪者，其已交付
    之賄賂，應依刑法第一百四十三條第二項之規定，於其對向
    犯所犯投票受賄罪之從刑宣告沒收之，如全部或一部不能沒
    收時，追徵其價額，此時即不得再依修正前公職人員選舉罷
    免法第九十條之一第三項規定對交付賄賂者為沒收之宣告（
    最高法院九十四年度臺上字第四七五九號；最高法院九十五
    年度台上字第一四七號刑事判決要旨參照）。是被告辛○○
    前揭所交付與另案被告周麗珠（合計收受賄款一千五百元，
    已經檢察官另為緩起訴處分）、陳添全（合計收受賄款一千
    二百元，已經檢察官另為緩起訴處分）、陳金擇（合計收受
    賄款一千八百元，已經檢察官另為緩起訴處分）、鄭時雄（
    合計收受賄款一千二百元，已經檢察官另為緩起訴處分）、
    林水（合計收受賄款一千二百元，已經檢察官另為緩起訴處
    分）、陳葉金梅（合計收受賄款六百元，已經檢察官另為緩
    起訴處分）、陳建隆（合計收受賄款九百元，已經檢察官另
    為緩起訴處分）、許寶祐（合計收受賄款六百元，已經檢察
    官另為緩起訴處分）、陳易霙（合計收受賄款九百元，已經
    檢察官另為緩起訴處分）、陳冠銘（僅收受三百元，亦經檢
    察官另為緩起訴處分）等人收受之賄款，因均屬已交付之賄
    賂，本應依刑法第一百四十三條第二項之規定，於其對向犯
    所犯投票受賄罪之從刑宣告沒收（雖另案被告周麗珠、陳添
    全、陳金澤、鄭時雄、林水、陳葉金梅、陳建隆、許寶祐、
    陳易霙、陳冠銘等均經檢察官為緩起訴之處分，惟有關渠等
    所收受之賄賂現金，仍得依刑事訴訟法第二百五十九條之一
    之規定單獨向法院聲請宣告沒收），是此部分本院亦不得依
    修正前公職人員選舉罷免法第九十條之一第三項之規定宣告
    沒收，亦併此敘明。
八、至被告丑○○、癸○○二人於本院審理時，業經本院當庭告
    以偽證之處罰及刑事訴訟法第一百八十條、第一百八十一條
    有關拒絕證言之規定，詎渠二人以證人身分對於案情有重要
    關係之事項，供前具結，竟仍為虛偽之陳述，被告丑○○、
    癸○○二人明顯涉犯有刑法第一百六十八條之偽證罪，應由
    檢察官於本案審結確定後，另行依法處理，末此敘明。
據上論斷，應依刑事訴訟法第二百九十九條第一項前段，修正前
公職人員選舉罷免法第九十條之一第一項、第三項、第五項、公
職人員選舉罷免法第九十七條之二第一項後段、第九十八條第三
項，刑法第十一條、第二條第一項前段、修正前第二十八條、修
正刪除前第五十六條、第一百四十三條第一項、第二項前段、修
正前第四十一條第一項前段、修正前第三十七條第二項、第七十
四條第一項第一款、第五款、修正前第三十八條第一項第二款，
罰金罰鍰提高標準條例第一條前段、修正刪除前罰金罰鍰提高標
準條例第二條，判決如主文。
本案經檢察官洪英丰到庭執行職務。
中    華    民    國  九十五  年    八    月  三十一  日
                  刑事第二庭  審判長法  官  許旭聖
                                    法  官  簡婉倫
                                    法  官  黃玉齡
以上正本證明與原本無異。
如不服本判決，應於判決送達後十日內，向本院提出上訴狀（須
附繕本），上訴於臺灣高等法院臺中分院。
中    華    民    國  九十五  年    八    月  三十一  日
                                    書記官  黃幼華
附錄本案論罪科刑法條全文：
修正前公職人員選舉罷免法第九十條之一
對於有投票權之人，行求期約或交付賄賂或其他不正利益，而約
其不行使投票權或為一定之行使者，處五年以下有期徒行，得併
科新臺幣四十萬元以上四百萬元以下罰金。
預備犯前項之罪者，處一年以下有期徒刑。
預備或用以行求期約或交付之賄賂，不問屬於犯人與否，沒收之
。
犯第一項或第二項之罪，於犯罪後六個月內自首者，減輕或免除
其刑；因而查獲候選人為共犯者免除其刑。
犯第一項或第二項之罪，在偵查中自白者，減輕其刑；因而查獲
候選人為共犯者，減輕或免除其刑。
刑法第一百四十三條
有投票權之人，要求、期約或收受賄賂或其他不正當利益，而許
以不行使其投票權或為一定之行使者，處三年以下有期徒刑，得
併科五千元以下罰金。
犯前項之罪者，所收受之賄賂沒收之。如全部或一部不能沒收時
，追徵其價額。
附  表  壹：
編號
一、現金一萬五千元。
二、現金三萬七千八百元（經警當場查扣者為三萬六千九百元，
    餘九百元則由被告辛○○暫行挪用而未扣案）。
三、名冊（以長壽牌香菸包裝盒紙手寫）一紙。
四、手提紙袋一只（為棗紅色，上印有「ＳＩＬＫ  ＳＯＦＴ」
    、製造商南六企業股份有限公司、總經商中華郵政股份有限
    公司等字樣）。
五、記事本一本。
附  表  貳：
編號
一、甲○○所收受之賄賂金額九百元。
附  表  ：
編號
一、丙○○所收受之賄賂金額一千五百元。
附  表  肆：
編號
一、戊○○所收受之賄賂金額四千五百元。
附  表  伍：
編號
一、壬○○所收受之賄賂金額三百元。
附  表  陸：
編號
一、庚○○所收受之賄賂金額九百元。
附  表  柒：
編號
一、己○○所收受之賄賂金額一千五百元。
附  表  捌：
編號
一、乙○所收受之賄賂金額一千五百元。
附  表  玖：
編號
一、子○○所收受之賄賂金額九百元。
附  表  拾：
┌──┬─────┬─────────────────────────┐
│編號│修正事項  │  以各別修正事項討論新、舊法之比較適用            │
├──┼─────┼─────────────────────────┤
│ 一 │連續犯部分│被告行為後，刑法第五十六條連續犯之規定，業經刪除，│
│    │          │而本件被告全部行為均在舊法時期，雖裁判在新法時，惟│
│    │          │修正前刑法第五十六條有關連續犯之規定，係將反覆實施│
│    │          │之同類複數犯罪行為論以一罪，並得加重其刑至二分之一│
│    │          │。而修正後已刪除連續犯之規定，在實務上將視各種具體│
│    │          │犯罪類型，對於反覆實施之同類複數犯罪行為，或評價為│
│    │          │一罪，或評價為併罰之數罪（參照該條修法理由）。若評│
│    │          │價為數罪而分別科處，顯對被告更為不利，依刑法第二條│
│    │          │第一項前段之規定，自應適用修正刪除前刑法第五十六條│
│    │          │之規定較有利於被告。                              │
├──┼─────┼─────────────────────────┤
│ 二 │易科罰金部│刑法第四十一條第一項前段關於得易科罰金之規定，修正│
│    │分        │前係以「因身體、教育、職業、家庭之關係或其他正當事│
│    │          │由，執行顯有困難」為其要件，新法則刪除此要件，修正│
│    │          │理由說明上述規定限制過嚴，欠缺彈性，與易科罰金制度│
│    │          │旨在救濟短期自由刑流弊之旨趣不符，且刪除該要件後使│
│    │          │檢察官得視具體個案審酌宜否易科罰金，更符告易科罰金│
│    │          │制度之意旨。另修正前刑法第四十一條第一項前段配合罰│
│    │          │金罰鍰提高標準條例第二條（現已刪除）之規定，係以「│
│    │          │銀元三百元即新臺幣九百元折算一日」為易科罰金之折算│
│    │          │標準，至修正後之刑法第四十一條第一項乃係以「新臺幣│
│    │          │一千元、二千元或三千元折算一日」為易科罰金之折算標│
│    │          │準。而觀諸歷年來之實務運作情形，在法院宣告易科罰金│
│    │          │折算標準之案件，檢察官執行時乃以准予易科罰金為原則│
│    │          │，不准易科罰金為例外，是以比較修法前後之規定，應認│
│    │          │修正後刑法第四十一條第一項前段提高易科罰金之折算標│
│    │          │準之適用，對於行為人而言較為不利，依刑法第二條第一│
│    │          │項前段之規定，應適用舊法之規定。                  │
├──┼─────┼─────────────────────────┤
│ 三 │主刑罰金刑│刑法第三十三條第五款有關罰金刑部分，在新法部分係規│
│    │部分      │定為罰金：新臺幣一千元以上，以百元計算之。而舊法時│
│    │          │則係規定為罰金：一元以上。經比較修法前後之規定，應│
│    │          │認修正前刑法第三十三條第五款之規定，對行為人有利。│
├──┼─────┼─────────────────────────┤
│ 四 │共同正犯部│刑法第二十八條有關共同正犯之規定，僅作文字修正，對│
│    │分        │於狹義共同正犯（指有犯意聯絡及行為分擔之數行為人）│
│    │          │之認定，不生任何影響，依刑法第二條第一項前段之規定│
│    │          │，應適用舊法之規定。                              │
├──┴─────┴─────────────────────────┤
│總結：本案經綜合前開結果，認仍應適用舊法之規定。                    │
└──────────────────────────────────┘


司法院資訊處製作；財團法人民間司法改革基金會備份。
